臺灣臺北地方法院刑事判決　　　　　　　 96年度易字第980號
公　訴　人　臺灣臺北地方法院檢察署檢察官
被　　　告　甲○○
上列被告因竊盜等案件，經檢察官提起公訴（96年度偵字第3584
號），經被告就被訴事實為有罪之陳述，由本院合議庭裁定進行
簡式審判程序，判決如下：
    主  文
甲○○竊盜，累犯，處有期徒刑捌月；又行使偽造私文書，足以
生損害於他人，累犯，處有期徒刑肆月；又意圖為自己不法之所
有，以不正方法由自動付款設備取得他人之物，累犯，處有期徒
刑壹年；應執行有期徒刑壹年拾月。
    事  實
一、甲○○前於民國90年間，因竊盜罪經本院以91年度易字第62
    號判決處有期徒刑1 年，提起上訴後、復經撤回確定，於92
    年4 月30日縮短刑期執行完畢；又於92年間，再因竊盜罪，
    經臺灣高等法院於以93年度上易字第31號判處有期徒刑1 年
    6 月確定，於94年10月5 日縮刑期滿執行完畢；仍不知悔改
    ，明知自小照料其起居、情同父子之張正友因病治療中，張
    正友之妻乙○一人忙於照料，宅中存摺、退休俸金無人管理
    ，認有機可趁，竟未取得張正友、乙○之同意；
  (一)於96年1 月3 日上午10時許，在臺北縣新店市○○路11 巷9
    號1 樓張正友處，利用張正友先前交付持有之鑰匙進入後，
    意圖為自己不法之所有，徒手竊得張正友之黑色皮夾1 個（
    內含張正友國民身分證1 張、臺北公館郵局帳號：00000000
    000000號儲金簿2 本、提款卡1 張、印章1 枚、除役令1 紙
    、中華民國國軍退除役官兵俸金支領憑證1 本、鑽石戒指2
    個、玉環1 個等物（原起訴書漏載鑽石戒指2 個、玉環1 個
    ，且誤載儲金簿僅1 本）。
  (二)復領取張正友診斷證明書後，又於96年1 月17日，在臺北市
    大安區臺北捷運公館站第3 出入口地下1 樓公館郵局，於委
    託代領申請書中填寫相關張正友之資料，於蓋領款人印章處
    盜用前開張正友印章，偽造張正友「委託代領申請書」，併
    同張正友之國民身分證、俸金支領憑證、郵局儲金簿、印章
    ，提出行使予郵局承辦人員表示：張正友因病、行動不便，
    96年1 月至7 月之俸金（年終慰問金），委託甲○○代領等
    情，使承辦人員誤認，依申請書將96年第1 期之退休俸金20
    萬3328元撥入張正友上開公館郵局帳戶內，足生損害於張正
    友、郵局辨識之正確性。
  (三)甲○○旋持上開提款卡，意圖為自己不法之所有，以輸入書
    寫於提款卡上密碼之不正方法，使提款機之識別系統對真正
    持卡人之識別陷於錯誤，接續於(1)同日（96年1 月17日上午
    9 時44分許）在前開臺北公館郵局之提款機提款3 次（分別
    為6 萬元、3 萬元、1 萬元）；(2)翌日（96年1 月18日上午
    9 時21分許）在臺北縣中和市○○街442 號中和南勢角郵局
    提款機提款3 次（分別為6 萬元、2 萬元、2 萬元）(3)96年
    1 月23日上午7 時2 分許，在臺北縣新店市○○路5 號新店
    五城郵局提款機提款3 千元；得款後據為己有花用。
  (四)嗣乙○遍尋不著張正友上開證件、再向郵局查詢、調閱監視
    錄影帶，始悉上情，承辦員警則循線於96年1 月24日下午7
    時30分許，在臺北縣中和市○○街109 巷底查獲甲○○，並
    取得同意搜索後，在甲○○使用之車號Z5-9032 號自小客車
    上，扣得餘款新臺幣（下同）1 萬6100元、及竊得之張正友
    身分證、提款卡、儲金簿、除役令、俸金支領憑證、印章等
    物。
二、案經被害人乙○訴請臺北縣政府警察局新店分局報告臺灣臺
    北地方法院檢察署檢察官偵查後起訴。
    理  由
一、訊據被告甲○○就於前揭時地竊取被害人張正友所有之黑色
    皮夾1 個（內含張正友國民身分證、臺北公館郵局儲金簿2
    本、提款卡1 張、印章1 枚、除役令1 紙、中華民國國軍退
    除役官兵俸金支領憑證1 本、鑽石戒指2 個、玉環1 個等物
    ），後盜蓋印章、偽造「張正友」名義之「委託代領申請書
    」，申請轉匯被害人張正友之俸金移入前開臺北公館郵局帳
    戶內，再輸入密碼接續冒領帳戶內現金20萬3 千元等事實，
    於本院調查、審理時均自白不諱，且：
  (一)業經證人乙○之證述明確（見偵查卷第10、61頁）；
  (二)又於96年1 月24日下午7 時30分許，在臺北縣中和市○○街
    109 巷底查獲被告，並取得同意搜索後，在被告使用之車號
    Z5-9032 號自小客車上，扣得餘款新臺幣（下同）1 萬6100
    元、及竊取之皮包1 個（內含張正友身分證、提款卡、儲金
    簿、除役令、俸金支領憑證、印章等物），且上開皮包（及
    內含物）業經證人乙○指認為被害人張正友所有之物領回保
    管等情，有96年1 月24日自願搜索同意書、搜索現場照片、
    搜索扣押筆錄、扣押物品目錄表、贓物認領保管單（見偵查
    卷第13頁以下、第32頁以下）在卷可稽；
  (三)被害人張正友上開公館郵局帳戶於96年1 月17日撥入20萬33
    28元，旋於1 月17日、18日、23日共提領20萬3000元等情，
    亦有臺灣郵政股份有限公司儲匯處96年3 月15日儲字第0960
    000380號函附件客戶歷史交易清單（見偵查卷第67頁以下）
    、提款機監視器翻拍照片4 張（見偵查卷第21、22頁）可佐
    。
  (四)被告持張正友之國民身分證、俸金支領憑證、郵局儲金簿、
    印章至臺北公館郵局，以生病、行動不便為由，在委託代領
    申請書上盜用張正友之印章於「蓋領款人印章」處，代為申
    請96年第1 期之退休俸金之事實，亦有國軍薪俸資料管制處
    96年4 月3 日世洧字第0960000511號函及附件委託代領俸金
    申請書、耕莘醫院96年1 月16日診斷證明書（見偵查卷第70
    頁以下）附卷可參。
  (五)另被告與被害人張正友、乙○間並未正式辦理收養，且於案
    發前6 個月即未同居一處乙節，業經被告供承明確，並有戶
    籍登記資料附卷可參，是被告與被害人間並無親屬關係存在
    ，附此敘明。
  (六)是依上開證人指述內容及卷附之各項文書、證物等補強證據
    已足資擔保被告於本院調查、審理中所為之上開任意性自白
    之真實性，按據刑事訴訟法第156 條之規定，自得據被告前
    開任意性自白及各該補強證據，採信被告任意、真實之自白
    ，認本件事證明確，被告犯行洵堪認定，應予依法論科。
二、核被告之行為：
  (一)事實(一)竊取他人物品之行為，係犯刑法第320 條第1 項之竊
    盜罪。
  (二)事實(二)偽造被害人名義文件之行為，係犯刑法第216 、第21
    0 條之行使偽造私文書罪。被告偽造前盜蓋印文之行為，係
    偽造之階段行為，且偽造文書後，復持以行使，其偽造之低
    度行為為行使之高度行為吸收，均不另論罪。就被告行使偽
    造私文書之犯行，起訴書載認應依刑法第217 條第2 項之盜
    用印章罪、漏論此部分，尚有未洽，然已經公訴蒞庭檢察官
    當庭陳明更正，並經本院當庭告知罪刑無礙被告之攻擊防禦
    方法，併此敘明。
  (三)以提款卡輸入密碼，領取他人帳戶內現金之行為，係犯刑法
    第339 條之2 第1 項之以不正方法由自動付款設備取得他人
    之物罪。又被告所犯前開提領現款雖係分別數行為，然各該
    於同一刑事案件中之數行為係於同時地或密切接近之時地實
    施侵害之法益，各行為之獨立性極為薄弱，依一般社會健全
    觀念難以強行分離，且於被告以同一提款卡提款，主觀上當
    然有自始至終在各階段中之意思，認各個舉動不過為犯罪行
    為之一部份，故同一刑事案件中之數提領行為可視為一刑事
    訴訟程序之數個階段，不過係行為接續而完成整個犯罪，顯
    基於單一犯意接續所為，侵害單一法益，應包括於一行為予
    以評價，為接續犯，應論以一罪。
  (三)又被告前於90年間，因竊盜罪經本院以91年度易字第62號判
    決處有期徒刑1 年，提起上訴後、復經撤回確定，於92 年4
    月30日縮短刑期執行完畢；又於92年間，再因竊盜罪，經臺
    灣高等法院於以93年度上易字第31號判處有期徒刑1 年6 月
    確定，於94年10月5 日縮刑期滿執行完畢，有臺灣高等法院
    被告前案紀錄表附卷可按，其未滿5 年，故意再犯本件有期
    徒刑以上之罪，為累犯，應依刑法第47條第1項加重其刑。
  (四)其所犯上開3 罪間，犯意個別，行為互殊，應分論併罰。
  (五)爰審酌被告受有被害人撫養之恩，竟不思回報，猶趁被害人
    張正友在院救治之非常時期，為上開犯行，使被害人生活陷
    入困境，尚未賠償被害人損失，然被告於本院審理時業已坦
    然悔悟，態度尚稱良好，部分贓物已經領回，並衡量其餘之
    犯罪之動機、目的、犯罪時所受之刺激、犯罪之手段、犯人
    之生活狀況、品行、智識程度、犯人與被害人平日之關係、
    犯罪所生之危險或損害、犯罪後之態度等一切情狀，判處如
    主文所示之刑，並合併定其應執行之刑，以示懲儆。
據上論斷，應依刑事訴訟法第273 條之1 第1 項、第299 條第1
項前段，刑法第216 條、第210 條、第320 條第1 項、第339 條
之2 第1 項、第47條第1 項、第51條第5 款，刑法施行法第1 條
之1，判決如主文。
本案經檢察官侯靜雯到庭執行職務
中　　華　　民　　國　　96　　年　　5 　　月　　28　　日
                  刑事第四庭  法　官  郭惠玲
如不服本判決，應於判決送達後10日內向本院提出上訴狀（應抄
附繕本）。告訴人或被害人如對於本判決不服者，應具備理由請
求檢察官上訴，其上訴期間之計算係以檢察官收受判決正本之日
期為準。
上正本證明與原本無異。
                               書記官  鄭雅文
中　　華　　民　　國　　96　　年　　5 　　月　　29　　日
附錄本案論罪科刑法條全文：
刑法第320條（普通竊盜罪、竊佔罪）
意圖為自己或第三人不法之所有，而竊取他人之動產者，為竊盜
罪，處5 年以下有期徒刑、拘役或5 百元以下罰金。
意圖為自己或第三人不法之利益，而竊佔他人之不動產者，依前
項之規定處斷。
前二項之未遂犯罰之。
刑法第210條（偽造變造私文書罪）
偽造、變造私文書，足以生損害於公眾或他人者，處5 年以下有
期徒刑。
刑法第216條（行使偽造變造或登載不實之文書罪）
行使第 210 條至第 215 條之文書者，依偽造、變造文書或登載不實
事項或使登載不實事項之規定處斷。
法第339條之2（違法由自動付款設備取得他人之物之處罰）
意圖為自己或第三人不法之所有，以不正方法由自動付款設備取
得他人之物者，處3 年以下有期徒刑、拘役或1 萬元以下罰金。
以前項方法得財產上不法之利益或使第三人得之者，亦同。
